【裁判字號】    98,易,2212
【裁判日期】    980818
【裁判案由】    詐欺
【裁判全文】
臺灣臺中地方法院刑事判決              98年度易字第2212號
公  訴  人  臺灣臺中地方法院檢察署檢察官
被      告  乙○○
                      22號
上列被告因詐欺案件，經檢察官提起公訴（98年度偵字第8356號
），茲被告於準備程序中就被訴事實為有罪之陳述，受命法官於
聽取當事人之意見後，由本院合議庭裁定由受命法官獨任進行簡
式審判程序，判決如下：
    主    文
乙○○幫助意圖為自己不法之所有，以詐術使人將本人之物交付
，處拘役肆拾日，減為拘役貳拾日，如易科罰金，以銀元佰元
即新臺幣玖佰元折算壹日。
    犯罪事實及理由
一、犯罪事實：
    乙○○在可預見其將自己之金融帳戶交付予姓名年籍不詳之
    成年人使用，足供該成年人向他人詐騙財物，供匯款之用，
    而其發生並不違背其本意之認識下，竟不顧他人所可能遭受
    財產上損失之危險，容任該成年人藉以遂行犯罪，並基於幫
    助該成年人詐欺取財之不確定故意，於民國94年12月中旬某
    日，將其於91年7月24日向臺灣中小企業銀行潭子分行，申
    請開設之帳號00000000000號帳戶之存摺及提款卡（含密碼
    ），交付予該成年人，而以此方式幫助該成年人詐騙他人財
    物。嗣後該成年人，即意圖為自己不法之所有，於94年12月
    23日撥打電話予甲○○，向其佯稱：欲辦理現金卡請先匯款
    至指定帳戶云云，甲○○不疑有它，因而陷於錯誤，於同日
    依其指示匯款新臺幣（下同）1萬元至乙○○之上開帳戶內
    ；嗣乙○○於匯款成功後，始發覺遭受詐騙，乃報警處理。
二、證據名稱：
（一）被告乙○○於本院準備程序及審理時為認罪之陳述。
（二）被害人甲○○於警詢中之指述。
（三）臺灣中小企業銀行潭子分行97年12月3日九七潭子字第015
      4號函檢附被告乙○○上開帳戶之開戶印鑑卡、身分證影
      本及開戶資金交易往來明細表。
三、新舊法比較：查被告行為後，刑法第2條第1項業於94年2 月
    2日以華總一義字第09400014901號令修正公布，並自95 年7
    月1日起施行；修正後刑法第2條第1項規定，已將新舊法律
    適用之「從新從輕」原則，改採「從舊從輕」原則，而此規
    定僅係規範行為後法律變更所生新舊法律比較適用之準據法
    ，並非實體刑罰法律，自不生行為後法律變更之比較適用之
    問題，應逕行適用新法第2條第1項之規定，為「從舊從輕」
    之比較。又於比較時應就罪刑有關之共犯、未遂犯、想像競
    合犯、牽連犯、連續犯、結合犯，以及累犯加重、自首減輕
    暨其他法定加減原因（如身分加減）與加減比例等一切情形
    ，本於統一性及整體性原則，綜其全部罪刑之結果而為比較
    。(一)刑法第339條第1項法定刑為罰金部分：刑法第339條第1
    項之詐欺取財罪之罰金刑部分，法定刑原為得科1,000 元以
    下罰金，依罰金罰鍰提高標準條例第1條前段之規定提高為
    10倍，提高結果為得科銀元10,000元以下罰金。而依修正後
    刑法施行法第1條之1規定：「（第一項）中華民國九十四年
    一月七日刑法修正施行後，刑法分則編所定罰金之貨幣單位
    為新臺幣。（第二項）九十四年一月七日刑法修正時，刑法
    分則編未修正之條文定有罰金者，自九十四年一月七日刑法
    修正施行後，就其所定數額提高為三十倍。但七十二年六月
    二十六日至九十四年一月七日新增或修正之條文，就其所定
    數額提高為三倍」，及刑法第33條第5款修正為：「主刑之
    種類如下：五、罰金：新臺幣一千元以上，以百元計算之」
    等規定觀之，依修正後之法律，刑法第339條第1項前段詐欺
    取財罪所得科處之罰金刑最高額為新臺幣30,000元、最低額
    為新臺幣1,000元，然依被告行為時即修正前刑法第33 條第
    5款規定之罰金最低額銀元1元，並提高10倍計算，前開罰金
    刑，最高額為銀元10,000元，最低額為銀元10元，若乘以3
    倍而換算為新臺幣，最高額雖與新法同為新臺幣30,000元，
    然最低額僅為新臺幣30元。因此，比較上述修正前、後之刑
    罰法律，自以被告行為時即修正前關於科處罰金刑之法律較
    有利於被告。(二)刑法第30條第1項前段之規定：查被告行為
    後，刑法第30條業經修正公布施行，修正後刑法第30條規定
    ：「幫助他人實行犯罪行為者，為幫助犯。雖他人不知幫助
    之情者，亦同。幫助犯之處罰，得按正犯之刑減輕之。」，
    與修正前同條規定：「幫助他人犯罪者，為從犯。雖他人不
    知幫助之情者，亦同。從犯之處罰，得按正犯之刑減輕之。
    」不同，但在本案中，修正後之規定並無較有利於被告之情
    形。(三)依前開所述，經綜合比較之結果，95年7月1日修正施
    行之新法，並未較有利於被告，自應適用行為時即修正前之
    刑法規定論罪處斷。
四、查該不詳姓名年籍之成年人，基於意圖為自己不法之所有，
    以上開方式為詐術，使被害人甲○○陷於錯誤，而依指示匯
    款，是其所為，係犯修正前刑法第339條第1項之詐欺取財罪
    。被告乙○○將其上開帳戶之存摺及提款卡（含密碼）交付
    予該成年人供詐騙財物使用，顯係基於幫助渠等詐欺取財之
    犯意，且其所為提供前開帳戶之行為屬刑法詐欺取財罪構成
    要件以外之行為，其既以幫助他人犯罪之意思而參與犯罪構
    成要件以外之行為，核其所為，係犯修正前刑法第30條第1
    項前段、第339條第1項之幫助詐欺取財罪。被告係以幫助詐
    欺取財犯罪之意思參與犯罪，為詐欺取財之幫助犯，爰依修
    正前刑法第30條第2項規定，依正犯之刑減輕之。
五、又查被告行為後，刑法第41條第1項前段業經修正公布施行
    ，修正前刑法第41條第1項前段規定：「犯最重本刑為五年
    以下有期徒刑以下之刑之罪，而受六個月以下有期徒刑或拘
    役之宣告，因身體、教育、職業、家庭之關係或其他正當事
    由，執行顯有困難者，得以一元以上三元以下（按指銀元）
    折算一日，易科罰金。」，又被告行為時之易科罰金折算標
    準，修正前罰金罰鍰提高標準條例第2條前段（現已刪除）
    規定，就其原定數額提高為100倍折算1日，則本件被告行為
    時之易科罰金折算標準，應以銀元300元折算1日，經折算為
    新臺幣後，應以新臺幣900元折算為1日。惟修正後之刑法第
    41條第1項前段則規定：「犯最重本刑為五年以下有期徒刑
    以下之刑之罪，而受六個月以下有期徒刑或拘役之宣告者，
    得以新臺幣一千元、二千元或三千元折算一日，易科罰金。
    」，比較修正前後之易科罰金折算標準，以修正公布施行前
    之規定，較有利於被告：茲就被告所處之刑，並依修正前刑
    法第41條第1項前段規定，諭知易科罰金之折算標準。
六、按中華民國96年罪犯減刑條例業於96年7月4日公布，並自96
    年7月16日施行，該條例第2、3條分別明文規定：「犯罪在
    中華民國96年4月24日以前者，除本條例另有規定外，依下
    列規定減刑：三、有期徒刑、拘役或罰金，減其刑期或金額
    二分之一」，「下列各罪，經宣告死刑、無期徒刑或逾有期
    徒刑一年六月之刑者，不予減刑：十四、刑法第339條」；
    本件被告所犯上揭幫助詐欺取財罪之犯罪時間，係在96年4
    月24日以前，且本件宣告刑為拘役40日，非屬上揭減刑條例
    第3條規定不予減刑之情形，故依上開規定，應減其刑2分之
    1為拘役20日，並依修正前刑法第41條第1項前段規定，諭知
    易科罰金之折算標準。
七、依刑事訴訟法第273條之1第1項、第299條第1項前段、第310
    條之2、第454條第1項，刑法第2條第1項、第339條第1項，
    修正前刑法第30條第1項前段、第2項、第33條第5款、第41
    條第1項前段，罰金罰鍰提高標準條例第1條前段，修正前罰
    金罰鍰提高標準條例第2條，中華民國96年罪犯減刑條例第
    2條第1項第3款、第7條、第9條，判決如主文。
八、如不服本判決，得於判決書送達之日起10日內，以書狀敘述
    理由，向本院提出上訴（須附繕本）。
中    華    民    國    98    年    8     月    18    日
                  刑事第十三庭  法  官  許月馨
以上正本證明與原本無異。
如不服本判決應於收受送達後10日內向本院提出上訴書狀，並應
敘述具體理由；其未敘述上訴理由者，應於上訴期間屆滿後20日
內向本院補提理由書（均須按他造當事人之人數附繕本）「切勿
逕送上級法院」。
                                書記官  黃美雲
中    華    民    國    98    年    8     月    18    日
附錄論罪科刑法條
中華民國刑法第339條
意圖為自己或第三人不法之所有，以詐術使人將本人或第三人之
物交付者，處5年以下有期徒刑、拘役或科或併科1千元以下罰金
。
以前項方法得財產上不法之利益或使第三人得之者，亦同。
前二項之未遂犯罰之。


司法院資訊處製作；財團法人民間司法改革基金會備份。
